臺灣嘉義地方法院刑事判決　　　　　　　　　　　　　九十年度交易字第三一五號
　　公　訴　人　臺灣嘉義地方法院檢察署檢察官
　　被　　　告　乙○○
右列被告因過失致死案件，經檢察官提起公訴（九十年度偵字第五九五二號），本院
判決如左：
    主  文
乙○○從事業務之人，因業務上之過失致人於死，累犯，處有期徒刑拾月。
    事  實
一、乙○○於民國八十九年間，因偽造文書案件，經本院判處有期徒刑五月，如易科
    罰金，以三百元折算一日確定，於九十年五月二十一日易科罰金執行完畢。
一、乙○○並無駕照，惟平日仍駕駛車號Ｃ二－七七七０號自小貨車，承載蜆至攤位
    販賣，是駕駛為其附隨業務，於九十年八月十三日十四時許，駕駛上開小貨車，
    沿尚未通車之南部第二高速公路由竹崎聯外道路義和段，由竹崎往民雄行駛，途
    經該路四十二點五公里處，乙○○本應注意駕駛人駕駛汽車應遵守道路交通標誌
    、標線之指示，而不得行駛於尚未通車之路段，而依當時之情形，天候雨、為日
    間有自然光、路面濕潤無缺陷、無障礙物，視距良好並無不能注意之情事，竟疏
    未注意，貿然進入前開尚未通車之路段行駛，適有鄭茂燦騎乘車牌號碼ＺＶＶ－
    ９９９號輕機車搭載鄭宛渝於與前開道路之交岔路口行駛欲橫越前開路口往義和
    村方向，遂遭乙○○撞及而人車倒地，鄭宛渝因而受有顏面骨折及多處擦挫傷（
    業經撤回告訴）、鄭茂燦受有頭部外傷蜘蛛膜下出血、胸部挫傷併左側第三、四
    、五、六、七肋骨骨折及血胸、骨盆骨折及腹內出血、脾臟破裂併橫膈疝氣，乙
    ○○於肇事後即以電話報警自首而接受裁判，惟鄭茂燦仍於同月三十一日二十三
    時五十五分不治死亡。
二、案經乙○○自首及鄭茂燦之妻鄭邱金快、鄭宛渝之父丙○○訴請臺灣嘉義地方法
    院檢察署檢察官偵查起訴。
    理　由
一、訊據被告乙○○對於右揭事實坦承不諱，核與告訴人鄭邱金快於警訊時指述稱：
    「我先生於九十年八月十三日十四時八分，在竹崎鄉南二高竹崎聯外道義和段與
    乙○○發生車禍：：於發生車禍送嘉義基督教醫院急救至八月三十一日二十三至
    時醫生宣布無效，於二十三時五十五分死亡：：胸部挫傷、左側三、四、五、六
    、七肋骨骨折血胸、骨盆骨折、脾臟破裂出血：：」告訴人丙○○亦稱：「我父
    親是頭部外殤、蜘蛛網摩下腔出血、胸部挫傷併左側三、四、五、六、七肋骨骨
    折及血胸、骨盆骨折、腹內出寫脾臟破裂併橫膈膜疝氣：：」且有診斷證明書、
    道路交通事故調查報告表一份、照片八幀附卷可稽，而被害人鄭茂燦確因本件車
    禍受有頭部外傷引發敗血症而死亡，復據臺灣嘉義地方法院檢察署檢察官督同法
    醫師相驗無訛，製有相驗屍體證明書、驗斷書及勘驗筆錄各一份附於相驗卷足憑
    。
二、按駕駛人駕駛汽車應遵守道路交通標誌、標線之指示，而不得行駛於尚未通車之
    路段。道路交通安全規則第九十條定有明文。本案被告於偵查時自承稱：「（問
    ：肇事路段未開放為何你會進去？）因為缺口可以進去，我就開進去了：：」現
    場東方往義和村方向八百公尺處設有道路封閉警告措施，業據證人甲○○於本院
    調查時證述明確，乙○○本應注意前開道路封閉之交通標誌。而肇事當時係天候
    雨，視距良好、標線之指示，而不得行駛於尚未通車之路段，而依當時之情形，
    天候雨、為日間有自然光、路面濕潤無缺陷、無障礙物，視距良好並無不能注意
    之情事，此有前開調查報告表在卷可稽，顯見被告當時亦無不能注意之情事，其
    竟應注意能注意而疏未注意肇致本件事故，其有過失甚明，臺灣省嘉雲區車輛行
    車事故鑑定委員會對本件肇事事故之責任鑑定，亦同此認定，有臺灣省嘉雲區車
    輛行車事故鑑定委員會九十一年一月十五日嘉鑑字第九一０００四號函及所附鑑
    定意見書一份附卷足憑。前開路口因尚未通車，故尚無時速之限制，雖繪有方向
    限制線，然東西向道路為封閉狀態，屬尚未通車路段，對向南北向之車輛，自無
    約束力，公速人認被告超速行駛，尚有未合。又被害人確因本件車禍死亡，已如
    前述，則被告之過失行為與被害人之死亡間，顯有相當因果關係，其過失犯行堪
    以認定。
三、核被告所為，其雖係以販蜆為業，惟其須駕駛車輛以載運蜆，是駕駛為其附隨業
    務，不問係上下班，均負業務上過失責任，（最高法院八十九年度台上字第四六
    三三號可資參照）是其因過失致被害人於死，係犯刑法第二百七十六條第二項之
    業務過失致死罪。公訴人認被告係犯刑法第二百七十六條第一項之過失致死罪，
    容有未洽，起訴法條應予變更。被告並無駕駛執照，業據其自承明確，應依道路
    交通管理處罰條例第八十六條第一項加重其刑。第查，被告乙○○於民國八十九
    年間，因偽造文書案件，經本院判處有期徒刑五月，如易科罰金，以三百元折算
    一日確定，於九十年五月二十一日易科罰金執行完畢，此有台灣嘉義地方法院檢
    察署刑案資料查註紀錄表及臺灣高等法院被告全國前案紀錄表個一紙附卷可參，
    五年內再犯有期徒刑以上刑之罪，為累犯，應依刑法第四十七條加重其刑。復查
    ，被告於車禍發生後，未被發覺前，即以電話主動報案自首，此觀道路交通事故
    調查報告表記載報案人係乙○○即明（見相驗卷第四頁背面）另被告於案發當時
    之通聯紀錄，確於該日十五時一分三十八秒有撥打000000000號電話至
    竹崎分局仁和派出所，其進而接受本件裁判，應依刑法第六十二條前段之規定，
    減輕其刑。並分別依刑法第七十條之規定遞加之及依刑法第七十一條之規定先加
    後減之。爰審酌被告之品行、素行、過失程度（被告係肇事原因）、肇事後雖未
    與被害人家屬達成民事和解，惟已盡力籌措十二萬元交付被害人家屬及犯後態度
    尚稱良好等一切情狀，量處如主文所示之刑，以資懲儆。
四、公訴意旨另以：被告乙○○駕駛前開自小貨車，沿尚未通車之南部第二高速公路
    由竹崎聯外道路義和段，由竹崎往民雄行駛，途經該路四十二點五公里處，乙○
    ○本應注意不得行駛於尚未通車之路段，而依當時之情形，無不能注意之情事，
    竟疏未注意，貿然進入前開尚未通車之路段行駛，適有鄭茂燦騎乘車牌號碼ＺＶ
    Ｖ－９９９號輕機車搭載鄭宛渝於與前開道路之交岔路口行駛欲橫越前開路口往
    義和村方向，遂遭乙○○撞及而人車倒地，鄭宛渝因而受有顏面骨折及多處擦挫
    傷，因認被告涉犯刑法第二百八十四條第一項前段之罪嫌云云。按告訴乃論之罪
    ，告訴人於第一審辯論終結前得撤回其告訴；又告訴經撤回者，應諭知不受理之
    判決。刑事訴訟法第二百三十八條第一項、第三百零三條第三款定有明文。查本
    件告訴人告訴被告過失傷害案件，公訴人認係觸犯刑法第二百八十四條第一項前
    段之罪，依同法第二百八十七條前段之規定，須告訴乃論。茲據告訴人丙○○當
    庭撤回其告訴，有刑事撤回告訴狀一份附於審理卷可稽，惟此部分公訴人認與前
    開有罪部分有想像競合犯裁判上一罪之關係，自不另為不受理之諭知。
據上論斷，應依刑事訴訟法第二百九十九條第一項前段、第三百條，道路交通管理處
罰條例第八十六條第一項，刑法二百七十六條第二項，第四十七條、第六十二條前段
，罰金罰鍰提高標準條例第一條前段，判決如主文。
本案經檢察官陳昭廷到庭執行職務。
中      華      民      國      九十一     年     三     月     十一    日
                                臺灣嘉義地方法院交通法庭
                                　　法  官
右正本證明與原本無異。
如不服本判決，應於判決送達後十日內，向本院提出上訴狀。
                                          書記官
中　　華　　民　　國　　　八十　　　　年　　　　　　　月　　　　　　　日
